【裁判字號】    98,消債更,404
【裁判日期】    980507
【裁判案由】    更生事件
【裁判全文】
臺灣臺中地方法院民事裁定           98年度消債更字第404號
聲  請  人  丑○○
債  權  人  國泰世華商業銀行股份有限公司
                      統一編號.
法定代理人  己○○
債  權  人  兆豐國際商業銀行股份有限公司
                      統一編號.
法定代理人  壬○○
債  權  人  臺灣新光商業銀行股份有限公司
                        7、2.
                      統一編號.
法定代理人  丁○○
                        7、2.
債  權  人  聯邦商業銀行股份有限公司
                      統一編號.
法定代理人  戊○○
債  權  人  元大商業銀行股份有限公司
                        樓.5.
                      統一編號.
法定代理人  辰○○
債  權  人  萬泰商業銀行股份有限公司
                      統一編號.
法定代理人  庚○○
債  權  人  台新國際商業銀行股份有限公司
                      統一編號.
法定代理人  卯○○
債  權  人  大眾商業銀行股份有限公司
                        10樓.
                      統一編號.
法定代理人  癸○○
債  權  人  中國信託商業銀行股份有限公司
                      統一編號.
法定代理人  巳○○
債  權  人  永豐信用卡股份有限公司
                      統一編號.
法定代理人  甲○○
債  權  人  友邦國際信用卡股份有限公司
                      統一編號.
法定代理人  寅○○
債  權  人  乙○○
債  務  人  子○○
                      統一編號.
債  務  人  辛○○
                      統一編號.
債  務  人  丙○○
                      統一編號.
上列當事人因消費者債務清理事件聲請更生，本院裁定如下：
    主  文
聲請駁回。
聲請費用由聲請人負擔。
    理  由
一、按債務人與金融機構協商成立者，不得聲請更生或清算，但
    因不可歸責於己之事由，致履行顯有重大困難者，不在此限
    ；本條例施行前，債務人依金融主管機關協調成立之中華民
    國銀行公會會員辦理消費金融案件無擔保債務協商機制與金
    融機構成立之協商，準用前項之規定，消費者債務清理條例
    第一百五十一條第五項、第六項分別定有明文。又聲請更生
    或清算不合程式或不備其他要件者，法院應以裁定駁回之，
    但其情形可以補正者，法院應定期間先命補正，復為同條例
    第八條所明定。
二、查本件債務人於本法實行前曾與銀行成立協商，每月繳款新
    台幣二萬四千元左右，但因景氣不佳，無法清償以致毀諾，
    爰依法聲請更生等語，業據提出九十五年債務協商協議書為
    憑，足堪採信。經查債務人擔任計程車司機，依其提出九十
    五、九十六年度財稅所得清單所示，所得並無明顯異動，自
    難證明其毀諾係屬不可歸責於己之事由。尤依債務人供述，
    其現有坐落彰化縣和美鎮○○段土地七七、七八號建地（依
    其應有部分計算，面積約為一百四十七平方公尺）及塗厝厝
    段塗厝厝小段九七五號及伸港鄉○○○段汴頭小段之農牧用
    地（面積約二百平方公尺），已於九十七年三月間設定抵押
    予其妻弟乙○○，抵押金額四百四十餘萬元，顯見債務人應
    有相當資力足以清償，然其逕就上述不動產設定抵押權予其
    妻弟乙○○，再以此為由主張不能清償，難認有理。再查債
    務人配偶現尚有坐落台中市○村路之不動產，債務人於上開
    不動產亦有剩餘財產分配請求權可資行使，益證其主張不能
    清償係屬不可歸責云云，有悖事理，不足採信。
三、另經本院依職權向各金融機關債權人函查債務人消費明細紀
    錄顯示，債務人消費內容多為高額保費（國泰人壽）、飲宴
    支出（日本料理及宏亞食品）及大量預借現金，其每月消費
    額度時有逾越薪資總額之情事，此有卷附債務人消費明細附
    卷可稽，上述消費性質均非生活必要之支出，而係奢侈、浪
    費之性質。從而本件債務人毀諾原因應屬「可歸責」於債務
    人之原因，而與消費者債務清理條例第一百五十一條第五項
    之要件不符。
四、又債務人之消費內容既如前述，核與消費者債務清理條例第
    一百三十四條第四款所稱：「浪費、賭博或其他投機行為，
    致財產顯然減少或負擔過重之債務」等不免責事由相當。再
    經本院訊問各該債權人亦表明反對債務人之更生聲請，顯見
    本件縱令進入更生程序，亦將因其更生方案無法獲致債權人
    會議通過或法院認可而宣告清算，徒增程序勞費，毫無實益
    。是本件債務人聲請更生，既違背消費者債務清理條例第一
    百五十一條第五項之規定，且上開欠缺又屬無從補正，依上
    說明，自應駁回其更生之聲請，爰裁定如主文。
中    華    民    國    98    年    5    月    07    日
                            民事庭法官  張升星
上為正本係照原本作成
如不服本裁定，應於裁定送達後10日內，以書狀向本院提出抗告
，並繳納抗告費新臺幣1千元
中    華    民    國    98    年    4     月    30    日
                            書  記  官  顏督訓


司法院資訊處製作；財團法人民間司法改革基金會備份。
